【裁判字號】    89,上易,1397
【裁判日期】    890613
【裁判案由】    侵占
【裁判全文】
臺灣高等法院刑事判決                    八十九年度上易字第一三九七號
    上  訴  人
    即  被  告  丙○○
右上訴人因侵占案件，不服台灣板橋地方法院八十八年度易字第三七九五號，中華民
國八十九年一月十七日第一審判決（起訴案號：台灣板橋地方法院檢察署八十八年度
偵字第一一四四號、第一三八二七號），提起上訴，本院判決如左：
    主  文
上訴駁回。
    事  實
一、丙○○前曾於民國（下同）八十五年間犯詐欺罪，經台灣高雄地方法院八十五年
    易字第三七七五號案件，判處有期徒刑六月，於八十六年六月三日（刑期應至八
    十六年六月六日，因縮短刑期故於六月三日執行完畢）執行完畢。詎仍不知悔改
    ，於八十七年八月十日，至台北縣板橋市○○路○段二八五巷二弄四號，向乙○○承租車號ＥＰ－五五一號營業小客車乙部，約定每日租金新台幣（下同）七百
    元，丙○○於取得該車後，至八十七年九月七日起，竟意圖為自己不法之所有，
    拒繳車租，亦未與乙○○聯絡，逕將該車據為己有，迄八十八年三、四月間某日
    ，丙○○使用該車直至故障無法行駛，乃將車輛棄置於台北縣泰山鄉○○路某處
    巷內。丙○○復基於同前之概括犯意，於八十八年五月二十日，至台北縣永和市
    ○○路四十九號一樓，向甲○○承租車號Ｔ五－七四七六號自小客車乙部，約定
    租用三天，租金每日一千五百元，丙○○於付清三日車租將車取走後，待租期屆
    至，亦意圖為自己不法之所有，拒不還車，且未與甲○○聯絡，逕行將該車據為
    己有，供己使用，直至八十八年六月初某日，因其駕駛該車與人發生車禍肇事，
    丙○○將車輛送至台北縣中和市○○路大朧汽車廠修理後，即棄之不顧，嗣經修
    理廠通知甲○○取回，始尋獲該車。
二、案經乙○○及甲○○訴請台灣板橋地方法院檢察署檢察官偵查起訴。
    理  由
一、上訴人即被告丙○○固供承於前揭時地向告訴人乙○○、甲○○分別租用上開自
    用小客車使用，於租期屆至時未返還各該小客車及繳納租金之事實，惟矢口否認
    有何侵占犯行，辯稱：於八十七年八月十日向乙○○租用車號ＥＰ－五五一號小
    客車，約定租期至少二個月，每日租金七百元，迄同年九月七日因無錢可付租金
    ，曾打電話予車行，叫車行將車取回，惟竟遭車行員工拒絕，伊乃繼續使用該車
    ，迄八十七年十月底因該車在台北縣泰山鄉○○路拋錨，乃再度電話通知車行會
    計小姐，自行將車取回，其後因伊積欠車資，以致不敢與車行聯絡；另八十八年
    五月二十日向甲○○租用車號Ｔ五－七四七六號小客車乙輛，約定租用期間三日
    ，業已付清租金，屆期曾打電話予車行，表示欲續租該車，告訴人甲○○亦同意
    續租，惟於翌日駕駛該車與他人發生車禍，車輛送修需費四萬餘元，因伊無錢可
    付，始將該車棄置於修理廠，惟並無侵占上開小客車之不法意圖云云。然查右揭
    犯罪事實，業據告訴人乙○○、甲○○於偵審中指訴甚詳，並有租賃合約書、汽
    車出租約定切結書影本各一份附卷可稽。被告雖辯稱：曾通知告訴人乙○○車行
    領回車輛及通知告訴人甲○○所有之小客車於車禍發生後車輛棄置於修車廠云云
    。惟均為告訴人所否認，告訴代理人孫啟文於偵訊中供稱：「車子於八十八年三
    、四月間，係伊公司的人在泰山鄉○○路的巷子裡找到的，車子後面保險槓、照
    後鏡壞了，玻璃也打破了，音響及無線電機組都不見了，（問：如何找到的？）
    我們有協尋車輛，人家看到通知我們公司，被告完全沒有通知公司，（問：被告
    有無通知你們公司代理人或會計小姐車子在何處？）沒有，只有在被捉後，曾口
    頭說要拿三萬元到車行清償車租，惟均無下文」等語（參見八十八年度偵緝字第
    一一四四號偵查卷第二十九頁背面），告訴人甲○○於偵訊中亦指稱：「八十八
    年五月二十日被告向我租車，每日租金一千五百元，渠表示欲租三日，租金付清
    後將車開走，之後就沒下落，也不還車，嗣後被告駕車肇事，將車子送到中和市
    ○○路大朧汽車廠修理，結果都沒去領車，修理廠找不到他，才來找我們」等語
    明確（參見同上卷第三十二頁背面）。衡諸常情，上開車輛屬告訴人所有，苟如
    被告所辯，有通知告訴人取回車輛，告訴人豈有於被告通知車輛所在地後，任其
    棄置該處未速予取回之理？況且被告駕駛租用之Ｔ五－七四七六號（即向告訴人
    甲○○租用之該車）係於八十八年五月二十九日十三時五十分，在台北縣中和市
    ○○街一０二巷口與徐菜成所駕駛之Ｔ四─八八五五號小客車發生車禍等情，業
    據告訴人甲○○提出車禍發生之和解書乙紙可證，是被告前開所稱於租期屆至後
    翌日即八十八年五月二十四日，本欲返還車輛，其後因車禍肇致無法返還云云，
    顯與事實不符。被告租用上開小客車後，未依約繳納租金，且屆期未返還該車，
    事後並避不見面，迨告訴人提起本件告訴，嗣經檢察官傳拘無著，經通緝到案後
    ，始以前開情詞置辯，顯見其確有易持有為所有之不法意圖甚明。又被告雖與甲○○和解，應允賠償七萬三千元，但被告僅給付二萬元，其餘所應允自八十九年
    三月起，按月償還一萬元之承諾，亦未履行，況且侵占罪為即成犯，於侵占時，
    罪已成立，被告縱然事後賠償告訴人之損害亦無解於其刑責，本案罪證明確，被
    告犯行堪以認定。
二、核被告所為，係犯刑法第三百三十五條第一項之侵占罪。被告先後二次侵占犯行
    ，時間緊接，犯罪構成要件相同，顯係基於概括犯意而為，應依連續犯之規定論
    以一罪論，並依法加重其刑。被告前曾於八十五年間犯詐欺罪，經台灣高雄地方
    法院八十五年易字第三七七五號案件判處有期徒刑六月，於八十六年六月三日執
    行完畢，有台灣高等法院檢察署刑案紀錄簡覆表乙份附卷可證，其於有期徒刑執
    行完畢五年內，再犯有期徒刑以上之罪，為累犯，依刑法第四十七條之規定，加
    重其刑，前述刑之加重，依刑法第七十條規定，遞加之。原審審酌被告犯罪之動
    機、目的、手段、所生危害及犯後飾詞圖卸，未見悔意等一切情狀，適用刑法第
    五十六條、第三百三十五條第一項、第四十七條，罰金罰鍰提高標準條例第一條
    前段，判處被告有期徒刑八月，經核並無不合。
三、被告提起上訴，仍執陳詞，否認犯罪，核無理由，應予駁回。
據上論斷，應依刑事訴訟法第三百六十八條，判決如主文。
本案經檢察官沈明彥到庭執行職務。
中      華      民      國    八十九    年      六      月     十三     日
                            臺灣高等法院刑事第二十二庭
                                審判長法  官  許  正  順
                                      法  官  胡  方  新
                                      法  官  林  明  俊
右正本證明與原本無異。
不得上訴。
                                      書記官  蕭  進  忠
中      華      民      國    八十九    年      六      月     十四     日
附錄本案論罪科刑法條全文：
刑法第三百三十五條：
意圖為自己或第三人不法之所有，而侵占自己持有他人之物者，處五年以下有期徒刑
、拘役或併科一千元以下罰金。
前項之未遂犯罰之。


司法院資訊處製作；財團法人民間司法改革基金會備份。
